ACORDAO-COMPLETO-2540174

ACÓRDÃO 3195/2022 ATA 21/2022 - SEGUNDA CÂMARA

VISTOS, relatados e discutidos estes autos de pedido de reexame interposto pela Sra. Sandra Cristina Vieira (XXX.757.177-XX) , servidora aposentada do TRT/1ª Região (RJ) , por meio do qual se insurge contra o Acórdão 14869/2021-TCU-Segunda Câmara, que considerou ilegal o ato de aposentadoria da interessada, negando-lhe o registro, 
ACORDAM os Ministros do Tribunal de Contas da União, reunidos em Sessão da Segunda Câmara, ante as razões expostas pelo Relator, em: 
9.1. com fundamento no art. 48 da Lei nº 8.443/1992 e nos arts. 285, caput, e 286, parágrafo único do RI/TCU, conhecer do pedido de reexame interposto por Sandra Cristina Vieira (XXX.757.177-XX) , para, no mérito, dar-lhe provimento parcial e dar a seguinte redação ao subitem 1.7.1.1 do Acórdão 14869/2021-TCU-Segunda Câmara: 
"1.7.1.1.	promova o destaque das parcelas de "quintos/décimos" incorporadas com base em funções comissionadas exercidas entre 08/04/1998 e 04/09/2001, transformando-as em parcela compensatória a ser absorvida por quaisquer reajustes futuros, nos moldes da decisão do Supremo Tribunal Federal no RE 638.115/CE, facultando-se à servidora a incorporação da parcela de um décimo de FC-03, sem qualquer absorção, mantida a parcela compensatória de 5/10 de FC-03 a ser absorvida por quaisquer reajustes futuros".
9.2. dar ciência ao Tribunal Regional do Trabalho da 1ª Região (RJ) de que em relação à aposentadoria da Sra. Sandra Cristina Vieira (XXX.757.177-XX) , é-lhe assegurado, nos termos do art. 5º da Lei 9.624/1998, o cômputo do tempo residual de exercício de funções comissionadas existente em 10/11/1997, não empregado para a concessão de quintos, para incorporação de parcela de décimo - e não de quintos -, com termo final, a qualquer tempo, na data em que o servidor completar o interstício de doze meses; 
9.3. dar conhecimento deste acórdão, encaminhando a respectiva cópia, à recorrente e ao Tribunal Regional do Trabalho da 1ª Região (RJ) , informando-os de que a presente deliberação, acompanhada do Relatório e do Voto que a fundamenta, está disponível para a consulta no endereço virtual https://www.tcu.gov.br/acordaos.

Pedido de reexame interposto pela Sra. Sandra Cristina Vieira, exservidora do TRT/1ª Região, por meio do qual se insurge contra o Acórdão 14.869/2021TCU2ª Câmara (peça 8), que teve como relator o Ministro-Substituto Marcos Bemquerer Costa.

Segunda Câmara

Tribunal Regional do Trabalho da 1ª Região/RJ.

3. Interessados/Responsáveis/Recorrentes:
3.1. Recorrente: Sandra Cristina Vieira (XXX.757.177-XX);
3.2. Interessados: Sandra Cristina Vieira (XXX.757.177-XX);

13.1. Ministros presentes: Aroldo Cedraz (na Presidência) e Antonio Anastasia (Relator).
13.2. Ministros-Substitutos convocados: Marcos Bemquerer Costa e André Luís de Carvalho.

ANTONIO ANASTASIA

Tratam estes autos de pedido de reexame interposto por Sandra Cristina Vieira, servidora aposentada do Tribunal Regional do Trabalho da 1ª Região/RJ, em face do Acórdão 14869/2021-TCU-Segunda Câmara (peça 8) , relator o Ministro-Substituto Marcos Bemquerer Costa.
2.	Transcrevo a seguir, com ajustes de forma, a instrução produzida pela Secretaria de Recursos à peça 29, cuja proposta obteve anuência do dirigente da Subunidade (peça 30) , e parecer parcialmente divergente do Ministério Público junto ao TCU, na pessoa da Procuradora-Geral Cristina Machado da Costa e Silva (peça 31) :
"INTRODUÇÃO 
1.	Trata-se de pedido de reexame (peça 11) interposto pela Sra. Sandra Cristina Vieira, ex-servidora do TRT/1ª Região, por meio do qual se insurge contra o Acórdão 14869/2021-TCU-Segunda Câmara (peça 8) , que teve como relator o Excelentíssimo Senhor Ministro-Substituto Marcos Bemquerer Costa. 
1.1	A deliberação recorrida apresenta o seguinte teor: 
ACORDAM os Ministros do Tribunal de Contas da União, com fundamento nos artigos 1º, inciso V, e 39, inciso II, da Lei 8.443/1992, c/c os artigos 17, inciso III, 143, inciso II, 260 e 262 do Regimento Interno/TCU, em considerar ilegal a concessão de aposentadoria da Sra. Sandra Cristina Vieira e negar registro ao correspondente ato,  dispensar o ressarcimento das quantias indevidamente recebidas de boa-fé pela interessada, consoante o disposto no Enunciado 106 da Súmula da Jurisprudência do TCU, e expedir as determinações contidas no subitem 1.7 abaixo: 
1. Processo TC-Processo 023.966/2021-1 (APOSENTADORIA) 
1.1.	Interessada: Sandra Cristina Vieira (XXX.757.177-XX) . 
1.2.	Órgão: Tribunal Regional do Trabalho da 1ª Região/RJ. 
1.3.	Relator: Ministro-Substituto Marcos Bemquerer Costa. 
1.4.	Representante do Ministério Público: Procurador Sergio Ricardo Costa Caribé. 
1.5.	Unidade Técnica: Secretaria de Fiscalização de Integridade de Atos e Pagamentos de Pessoal e de Benefícios Sociais (Sefip) . 
1.6.	Representação legal: não há. 
1.7.	Determinações: 
1.7.1.	determinar ao órgão de origem que, no prazo de 15 (quinze) dias a contar da notificação deste Acórdão, adote as seguintes providências: 
1.7.1.1.	promova o destaque das parcelas de "quintos/décimos" incorporadas com base em funções comissionadas exercidas entre 08/04/1998 e 04/09/2001, transformando-as em parcela compensatória a ser absorvida por quaisquer reajustes futuros, desde que a hipótese não seja de decisão judicial transitada em julgado, nos moldes da decisão do Supremo Tribunal Federal no RE 638.115/CE; 
1.7.1.2.	dê ciência do inteiro teor desta Deliberação à interessada, alertando-a de que o efeito suspensivo proveniente da interposição de possíveis recursos perante o TCU não a exime da devolução dos valores percebidos indevidamente após a respectiva notificação, caso os recursos não sejam providos, encaminhando a este Tribunal, no prazo de 30 (trinta) dias, comprovante da referida ciência (grifos acrescidos) . 
HISTÓRICO  
2. Conforme consta do ato de peça 3, a recorrente ocupou função comissionada posteriormente ao advento da Lei 9.624/1998, cuja correspondente parcela de quintos foi incorporada aos seus proventos, razão por que foi determinado ao órgão de origem que procedesse à adequação da aludida parcela, conforme modulado pelo Supremo Tribunal Federal no âmbito do RE 638.115.  
ADMISSIBILIDADE 
3. Reitera-se o exame de admissibilidade efetuado pelo Sar/Serur (peça 15) , ratificado pelo Excelentíssimo Senhor Ministro-Relator Raimundo Carreiro (peça 19) , que concluiu pelo conhecimento do pedido de reexame, com fundamento no artigo 48 da Lei 8.443/1992, c/c os artigos 285 e 286, parágrafo único, do RI/TCU, suspendendo-se os efeitos do caput e dos subitens 1.7, 1.7.1 e 1.7.1.1 do Acórdão 14869/2021-TCU-Segunda Câmara. 
EXAME DE MÉRITO 
4.              Delimitação 
4.1 Constitui objeto do presente recurso definir se o Acórdão 14869/2021-TCU-Segunda Câmara afrontou o julgamento do RE 638.115/CE. 
5. Do direito à incorporação de quintos decorrente do exercício de função comissionada e/ou cargo em comissão, no período entre 8/4/1998 a 4/9/2001 (RE 638.115/CE) 
5.1. A recorrente aduz que é beneficiária de decisão judicial transitada em julgado, que lhe assegura a incorporação de quintos decorrente do exercício de função comissionada e/ou cargo em comissão, no período entre 8/4/1998 a 4/9/2001, com base nos seguintes argumentos: 
5.2. A interessada foi, sim, beneficiária por ação coletiva transitada em julgado, movida pela Associação Nacional dos Servidores da Justiça do Trabalho (ANAJUSTRA) de nº 2004.34.00.048565-0. 
Análise 
5.3 Convém, de pronto, transcrever excerto do voto condutor do Acórdão recorrido, que trata da irregularidade em relação aos quintos: 
Considerando que a análise empreendida pela Secretaria de Fiscalização de Integridade de Atos e Pagamentos de Pessoal e de Benefícios Sociais - Sefip detectou o pagamento irregular da vantagem de "quintos/décimos" após a edição da Lei 9.624/1998, uma vez que os períodos de incorporação ocorreram, em parte, em momento posterior à data limite de 8/4/1998; 
Considerando que a jurisprudência desta Casa de Contas consolidou o entendimento de que é ilegal a percepção da rubrica de "quintos/décimos", cuja incorporação decorreu de funções comissionadas exercidas no período de 08/04/1998 a 04/09/2001, devendo-se observar a modulação dos efeitos definida pelo Supremo Tribunal Federal na decisão do Recurso Extraordinário 638.115/CE, acerca dessa matéria; 
Considerando que, segundo a modulação de efeitos do julgamento do RE 638.115/CE feita pelo STF, somente para a hipótese de "quintos/décimos" recebidos com base em decisão judicial transitada em julgado será indevida a cessação imediata do pagamento e não haverá absorção da parcela por reajustes futuros. Já nos casos de "quintos/décimos" recebidos por força de decisão judicial não transitada em julgado ou de decisão administrativa, o pagamento será mantido até sua absorção integral por quaisquer reajustes futuros concedidos aos servidores; 
Considerando que inexistem nos autos documentos que indicam a origem da parcela de "quintos/décimos", se deferida com base em decisão judicial transitada em julgado ou não, ou ainda em decisão administrativa. 
5.4. Ocorre que a recorrente alega haver decisão judicial transitada em julgado favorável à incorporação dos quintos no período entre 8/4/1998 a 4/9/2001. Caso comprovado o trânsito em julgado, bem como ser a interessada beneficiária da decisão, caberá ao órgão de origem observar a modulação de efeitos fixada pelo Supremo Tribunal Federal no RE 638.115, de modo a manter a parcela de quintos incorporados no referido período, nos termos do subitem 1.7.1.1 do acórdão recorrido. 
5.5. Registra-se, por oportuno, que, ainda que comprovado o trânsito em julgado, isto, por si só, não possui o condão de alterar o julgamento pela ilegalidade do ato, pois que o e. STF deixou assente que a incorporação de quintos no período de 8/4/1998 até 4/9/2001 ofende o princípio da legalidade, nos termos da tese firmada em sede de repercussão geral, Tema 395. Ademais, o provimento judicial somente impede a suspensão dos pagamentos das parcelas indevidas (Acórdão 3842/2020-TCU-Primeira Câmara) . 
5.6. 	Nesse sentir, opina-se pela negativa de provimento do presente recurso. 
CONCLUSÃO 
6.	Da análise de mérito, conclui-se que, relativamente à parcela "quintos" incorporada no período de 8/4/1998 até 4/9/2001, caso a interessada comprove, perante o órgão de origem, ser beneficiária de decisão judicial transitada em julgado, poderá ser mantida a continuidade dos pagamentos imune à absorção por reajustes futuros, consoante modulação de efeitos fixada pelo Supremo Tribunal Federal no RE 638.115, nos termos do subitem 1.7.1.1 do acórdão em discussão. 
6.1. 	Por conseguinte, deve-se negar provimento ao presente recurso. 
PROPOSTA DE ENCAMINHAMENTO 
7. Ante o exposto, submetem-se os autos à consideração superior, propondo-se, com fundamento no art. 48 da Lei 8.443/1992: 
a)	conhecer do recurso e, no mérito, negar-lhe provimento; 
b)	informar a recorrente e demais interessados do acórdão a ser proferido, destacando que o relatório e o voto que o fundamentam podem ser acessados por meio do endereço eletrônico www.tcu.gov.br/acordaos".
3.	O Ministério Público junto ao TCU emitiu parecer parcialmente divergente, na pessoa da Procuradora-Geral Cristina Machado da Costa e Silva, litteris (peça 31) :
"Trata-se de pedido de reexame interposto por Sandra Cristina Vieira contra o Acórdão n.º 14.869/2021 - 2.ª Câmara (peças n.ºs 8 e 11) . 
2.	Por intermédio dos pareceres uniformes acostados às peças n.ºs 29 e 30, a Secretaria de Recursos - Serur - propôs o conhecimento do recurso para, no mérito, negar-lhe provimento, com ciência à recorrente. 
3.	O Acórdão n.º 14.869/2021 - 2.ª Câmara - considerou ilegal o ato de aposentadoria de peça n.º 3 devido à incorporação de quintos relativos a funções comissionadas exercidas entre 08/04/1998 e 04/09/2001, com determinação ao órgão de pessoal no sentido de promover o destaque das frações incorporadas no período em questão para futura absorção, se não houver decisão judicial transitada em julgado a amparar a interessada (peça n.º 8) . 
4.	Em sede recursal, a inativa fez prova inequívoca de que a incorporação dos quintos referentes ao período entre 08/04/1998 e 04/09/2001 teve por base decisão judicial transitada em julgado (elementos de fls. 22/25 e 35 da peça n.º 11) . 
5.	Quando a deliberação ora guerreada foi prolatada, não constava dos presentes autos informação a respeito da existência ou não de decisão judicial transitada em julgado a beneficiar a recorrente. Por isso, a determinação emanada para o órgão de pessoal condicionou a modulação prevista no RE 638.115/CE à não existência de ação judicial com trânsito em julgado. 
6.	Como, no caso concreto, a recorrente trouxe novos elementos aos autos na fase de interposição de recurso, fazendo prova de que é beneficiária de decisão transitada em julgado, entendemos que o pedido de reexame em apreciação merece ser conhecido e provido parcialmente, a fim de tornar sem efeito o item 1.7.1.1 da deliberação original, uma vez que a absorção futura das parcelas de quintos incorporadas entre 08/04/1998 e 04/09/2001 é medida incabível para servidor amparado pela coisa julgada não mais passível de revisão. 
7.	Citamos, no mesmo sentido, os Acórdãos n.ºs 18.867/2021, 1.552/2022, 1.704/2022 e 1.705/2022, todos da 1.ª Câmara, bem como o Acórdão n.º 18.856/2021, proferido pela 2.ª Câmara, entre outros. 
8.	Por todo o exposto, com as vênias de estilo por divergir parcialmente do encaminhamento oferecido pela Serur às peças n.ºs 29 e 30, esta representante do Ministério Público de Contas propõe ao Tribunal que: 
8.1.	conheça do pedido de reexame interposto por Sandra Cristina Vieira contra o Acórdão n.º 14.869/2021 - 2.ª Câmara - para, no mérito, dar-lhe provimento parcial, e 
8.2.	torne sem efeito o item 1.7.1.1 da deliberação ora guerreada, ficando indenes de absorção futura os quintos incorporados no período compreendido entre 08/04/1998 e 04/09/2001, uma vez que a recorrente fez prova de que é beneficiária de decisão judicial transitada em julgado, nos termos da modulação fixada pelo Supremo Tribunal Federal no RE 638.115/CE, mantida, no entanto, a ilegalidade da concessão de aposentadoria da interessada". 
É o relatório.

não há

Procuradora-Geral Cristina Machado da Costa e Silva.

APOSENTADORIA. INCORPORAÇÃO INDEVIDA DA PARCELA DE "QUINTOS" APÓS A EDIÇÃO DA LEI 9.624/1998. SUPERVENIÊNCIA DA MODULAÇÃO DE EFEITOS NA DECISÃO PROFERIDA NO RE 638.115/CE. ILEGALIDADE. NEGATIVA DE REGISTRO. PEDIDO DE REEXAME. O TRÂNSITO EM JULGADO DA DECISÃO JUDICIAL QUE ASSEGURA A MANUTENÇÃO DOS PAGAMENTOS DEPENDE DA COMPROVAÇÃO DE QUE A BENEFICIÁRIA ERA ASSOCIADA À ÉPOCA DO AJUIZAMENTO E DE QUE AUTORIZOU A ASSOCIAÇÃO A REPRESENTÁ-LA JUDICIALMENTE. PRECEDENTES DO STF E DO TCU. POSSIBILIDADE DA INCORPORAÇÃO DE 1/10 DE VPNI. CONHECIMENTO E PROVIMENTO PARCIAL.

APOSENTADORIA (APOS)

Secretaria de Recursos (Serur); Secretaria de Fiscalização de Integridade de Atos e Pagamentos de Pessoal e de Benefícios Sociais (Sefip).

Inicialmente, registro que atuo nestes autos em sucessão ao Ministro Raimundo Carreiro (art. 153 do RI/TCU) , sorteado na forma do inciso I do art. 154 do RI/TCU e arts. 21 e 22 da Resolução TCU nº 175/2005 (peça 17) .
2.	Em análise pedido de reexame interposto pela Sra. Sandra Cristina Vieira, servidora aposentada do Tribunal Regional do Trabalho da 1ª Região/RJ, em face do Acórdão 14869/2021-TCU-Segunda Câmara, relator o Ministro-Substituto Marcos Bemquerer Costa (peça 11) , que considerou ilegal a concessão de aposentadoria da interessada, em razão da indevida incorporação da parcela de "quintos", sem a sua transformação em parcela compensatória a ser absorvida por reajustes ulteriores, nos termos da jurisprudência firmada pelo Supremo Tribunal Federal e incorporada por esta Corte de Contas.
3.	Presentes os requisitos de admissibilidade previstos no art. 48 da Lei 8.443/1992, cumpre conhecer do recurso, em ratificação ao despacho proferido pelo Ministro Raimundo Carreiro à peça 19.
4.	No apelo recursal, dentre outros argumentos, a servidora argumenta ser beneficiária de título judicial transitado em julgado em 30/8/2010 que reconheceu o direito à incorporação dos quintos/décimos decorrentes do exercício de função comissionada e/ou cargo em comissão, no período entre 8/4/1998 e 4/9/2001, em processo movido pela Associação Nacional dos Servidores da Justiça do Trabalho (Anajustra) .
5.	A Secretaria de Recursos, conforme a instrução transcrita no relatório precedente, manifesta-se pela rejeição dos argumentos deduzidos e pela negativa de provimento do pedido de reexame, para manter os termos do acórdão vergastado e dar ciência ao órgão de origem para que, caso comprovado ser a recorrente beneficiária de decisão judicial transitada em julgado, que lhe assegure a incorporação de quintos no período entre 8/4/1998 e 4/9/2001, imune à absorção por reajustes futuros, mantido, entretanto, o julgamento pela irregularidade do ato e a negativa de registro.
6.	O Ministério Público junto ao TCU, dissentindo da proposta alvitrada, opina pelo provimento parcial do apelo, em razão do reconhecimento da existência de decisão judicial transitada em julgado que beneficia a interessada, a garantir a incorporação das parcelas de quintos incorporadas pela servidora, sem qualquer absorção futura.
7.	Divirjo das propostas da Sefipe e do Parquet especializado.
8.	De fato, o Supremo Tribunal Federal (STF) , por ocasião do julgamento do Recurso Extraordinário 638.115 (Relator Ministro Gilmar Mendes) , fixou tese de repercussão geral no sentido da antijuridicidade da incorporação de quintos (Tema 395) , posteriormente convertidos em Vantagem Pessoal Nominalmente Identificada/VPNI pelo art. 62-A da Lei 8.112/1990, em razão do exercício de função comissionada no período posterior a 8/4/1998, com a fixação da seguinte tese: 
"Ofende o princípio da legalidade a decisão que concede a incorporação de quintos pelo exercício de função comissionada no período de 8/4/1998 até 4/9/2001, ante a carência de fundamento legal."
9.	Nos autos do referido recurso extraordinário, o Supremo rejeitou em 29/6/2020, os derradeiros embargos opostos contra o acórdão do Plenário daquele Tribunal, em decisão de 18/12/2019, o que motivou o trânsito em julgado da decisão em 17/9/2020, com a seguinte modulação de efeitos:
	i) com relação às verbas de quintos incorporadas por força de decisão judicial transitada em julgado, há impedimento para sustação dos pagamentos, ainda que realizados no período compreendido entre 8/4/1998 e a edição da Medidas Provisória MP 2.225-48/2001;
	ii) nos casos das verbas pagas durante o referido interstício em razão de decisão judicial não transitada em julgado e por decisão administrativa - caso dos presentes autos - o pagamento das parcelas deve ser mantido ("parcela compensatória") até a sua absorção integral por eventuais reajustes futuros concedidos aos servidores.
10.	O TCU incorporou o entendimento consolidado pela Corte Suprema, dentre outros, por meio dos Acórdão 11565/2020-TCU-Segunda Câmara, de minha relatoria, 3.243/2020-TCU-Plenário, rel. Min. Walton Alencar e 3.226/2020-TCU-Plenário, rel. Min. Benjamin Zymler.
11.	Entretanto, no caso da Sra. Sandra Cristina Vieira, os documentos apresentados pela recorrente (peça 11) não se mostram hábeis a considerar que a servidora era associada da Anajustra à época da prolação do julgado transitado em julgado e que constava do polo ativo da ação no momento do protocolo da ação inicial, requisitos exigidos pelo TCU para que possa ser considera beneficiária da ação de cumprimento de sentença nº 0005966-12.2010.4.01.3400 do TRF 1ª Região (peça 11, p. 22-24) , oriunda da ação originária 2004.34.00.048565-0, conforme os Acórdão 1777/2021-TCU-Primeira Câmara, rel. Min, 7.186/2017-2ª Câmara, relator Min. e 12.478/2020-1ª Câmara, rel. Min. Benjamin Zymler, e que deste último qual extraio o seguinte excerto do voto condutor, verbis:
12. Realizadas as diligências, vieram aos autos declaração exarada pela própria Associação, informando que a servidora interessada filiou-se à entidade em 2/2/2005, ou seja, em data posterior à propositura da demanda, e que estaria figurando como parte no processo de cumprimento de sentença (peça 10) .
13. O Supremo Tribunal Federal, ao julgar processos relacionados à temática da legitimidade e da eficácia subjetiva do ajuizamento de ações coletivas por entidades associativas, fixou, em repercussão geral, as seguintes teses de julgamento (grifos acrescidos) :
Tema 82 (RE 573232) 
"I - A previsão estatutária genérica não é suficiente para legitimar a atuação, em Juízo, de associações na defesa de direitos dos filiados, sendo indispensável autorização expressa, ainda que deliberada em assembleia, nos termos do artigo 5º, inciso XXI, da Constituição Federal;
II - As balizas subjetivas do título judicial, formalizado em ação proposta por associação, são definidas pela representação no processo de conhecimento, limitada a execução aos associados apontados na inicial."
Tema 499 (RE 612043) 
"A eficácia subjetiva da coisa julgada formada a partir de ação coletiva, de rito ordinário, ajuizada por associação civil na defesa de interesses dos associados, somente alcança os filiados, residentes no âmbito da jurisdição do órgão julgador, que o fossem em momento anterior ou até a data da propositura da demanda, constantes da relação jurídica juntada à inicial do processo de conhecimento".
12. 	Com relação à discussão da possibilidade de aplicação retroativa do Tema 82 (RE 573.232)  julgado em 14/5/2014 e do Tema 499 (RE 612.043)  de repercussão geral a situações pretéritas, o Supremo discorreu sobre o tema nos Terceiros Embargos opostos no RE 612043-ED-Terceiros, e afastou qualquer possibilidade de modulação do entendimento ali profligado, litteris:
" A Associação dos Servidores da Justiça Federal no Paraná - ASSERJUSPAR (...) . Indica não ter sido a questão dirimida no julgamento do recurso extraordinário nº 573.232, Tema nº 82 do repertório de repercussão geral. Aludindo à segurança jurídica, sustenta o prejuízo a servidores que deixaram de formalizar ações individualmente, possivelmente já alcançadas pela prescrição. Reporta-se a decisões transitadas em julgado nas quais adotado entendimento contrário à tese definida pelo Supremo. 
 (...) 
Ao apreciar a questão, o Tribunal procedeu à interpretação da Constituição Federal para assentar que a eficácia subjetiva da coisa julgada formada a partir de ação coletiva, de rito ordinário, ajuizada por associação civil na defesa de interesses dos associados, somente alcança os filiados, residentes no âmbito da jurisdição do órgão julgador, que o fossem em momento anterior ou até a data da propositura da demanda, constantes da relação juntada à inicial do processo de conhecimento.
Surgem impróprios os pedidos de modulação dos efeitos do acórdão. Trata-se de instituto voltado a situações excepcionalíssimas, reservada a aplicação quando verificada alteração de jurisprudência dominante, considerados o interesse social e a segurança jurídica, nos termos do artigo 927, § 3º, do Código de Processo Civil. Descabe cogitar de atribuição de eficácia prospectiva, particularmente em processos de índole subjetiva, dando-se o dito pelo não dito para salvar-se situações concretas conflitantes com a Lei Maior.
O pronunciamento embargado veicula entendimento em tudo consentâneo com aquele já externado pelo Supremo em ocasiões anteriores. Atentem para o seguinte trecho do voto que proferi:
Ressalto a proximidade da lide com aquela dirimida pelo Pleno, em 14 de maio de 2014, no extraordinário de nº 573.232/SC, também submetido ao regime da repercussão geral, cujo acórdão foi por mim redigido. Naquele caso, terceiros, que não tinham anuído à propositura de determinada demanda por certa associação, buscavam executar o título executivo surgido. Na oportunidade, considerado o artigo 5º, inciso XXI, da. Constituição Federal, o Tribunal proclamou a indispensabilidade de prévia e específica autorização dos associados para ajuizamento de ação, por associação civil, a envolver interesses destes, sendo insuficiente a constatação de previsão genérica no estatuto. Embora a controvérsia, na medida em que admitida a repercussão geral, estivesse limitada, naquela ocasião, à necessidade de autorização expressa dos associados, acabou-se por avançar, em decorrência da óptica veiculada, no tema em discussão neste processo.
Ficou assentado, então, entendimento segundo o qual a extensão subjetiva do título executivo formado alcança somente os associados representados no ato de formalização do processo de conhecimento, presentes a autorização expressa conferida à entidade e a lista contendo o rol de nomes anexada à inicial.
No que se refere ao argumento alusivo a possíveis títulos executivos já alcançados pela preclusão maior nos quais adotada óptica contrária à firmada pelo Supremo, cuida-se de tema a ser discutido no âmbito de cada processo individualmente, não se revelando motivo suficiente para o acolhimento da modulação postulada". (Grifei) 
13.	Desse modo, alinho-me com o pronunciamento da Coordenação de Administração de Pessoal do Tribunal Regional do Trabalho da 1ª Região (peça 13) , em resposta a diligência deste TCU, e que foi acolhido pela Desembargadora Presidente da Corte, Edith Maria Corrêa Tourinho, no sentido de que a servidora Sandra Cristina Vieira não cumpria os requisitos à época do ajuizamento da ação 2004.34.00.048565-0 perante a 7ª Vara Federal da Seção Judiciária do Distrito Federal, visto que não demonstrou ser associada da Anajustra quando da propositura da mesma, conforme transcrevo, litteris (peça 13, p. 2) :
"Foi verificado ainda, em consulta ao Sistema Ergon (Tela Consignações/Funcionário) , conforme comprovante que segue abaixo, que a interessada tornou-se associada da ANAJUSTRA somente em fevereiro de 2010, ou seja, após o ajuizamento da ação coletiva pela referida Associação em 2004, Processo nº 2004.34.00.0048565-0, não tendo sido beneficiada, portanto, pela decisão proferida em favor da aludida Associação no que tange à incorporação/substituição das parcelas de quintos pelo exercício de função comissionada após 08/04/98". (Grifo no original) 
14.	Quanto às alterações a serem procedidas nos quintos da servidora, igualmente acompanho o parecer da Coordenação de Administração de Pessoal do TRF 1ª Região (peça 13, p. 3-5) , no sentido de que a servidora aposentada faz jus a 5/10 de FC-03 a serem absorvidos por melhorias posteriores na estrutura de carreira, e a 1/10 de FC-03 a título de VPNI, à luz das informações do ato de pessoal à peça 3, p. 4, com base no tempo residual existente em 10/11/1997, não empregado para a concessão de quintos, que pode ser utilizado para incorporação de apenas um décimo, nos termos do art. 5º da Lei 9.624/1998, com termo final, a qualquer tempo, na data em que o servidor completar o interstício de doze meses.
15.	Com essas diretivas em tela, divergindo do exame de mérito proferido pela Serur, e da proposta de encaminhamento suscitada pelo Parquet especializado, entendo que o presente pedido de reexame deva ser conhecido para, no mérito, receber provimento parcial, de forma a alterar a redação do subitem 1.7.1.1, da seguinte forma:
1.7.1.1.	promova o destaque das parcelas de "quintos/décimos" incorporadas com base em funções comissionadas exercidas entre 08/04/1998 e 04/09/2001, transformando-as em parcela compensatória a ser absorvida por quaisquer reajustes futuros, nos moldes da decisão do Supremo Tribunal Federal no RE 638.115/CE, facultando-se à servidora a incorporação da parcela de um décimo de FC-03, sem qualquer absorção, mantida a parcela compensatória de 5/10 de FC-03 a ser absorvida por quaisquer reajustes futuros. 
16.	Do exposto, VOTO por que seja aprovado o Acórdão que ora submeto a este Colegiado.
TCU, Sala das Sessões Ministro Luciano Brandão Alves de Souza, em 28 de junho de 2022.
ANTONIO ANASTASIA 
Relator